【裁判字號】    89,訴,3472
【裁判日期】    891121
【裁判案由】    清償借款
【裁判全文】
臺灣臺北地方法院民事判決  八十九年度訴字第三四七二號
    原      告  甲○○○
    訴訟代理人  吳俊儀律師
    被      告  乙○        住台北市○○路○段七十六巷二弄二十八號三樓
右當事人間清償借款事件，本院判決如左：
    主    文
原告之訴及假執行之聲請均駁回。
訴訟費用由原告負擔。
    事    實
甲、原告方面：
  壹、聲明：被告應給付原告新台幣（下同）一百萬元，及自民國八十五年七月五日
      起至清償日止按年息百分之八．三計算之利息。並陳明願供擔保請准宣告假執
      行。
  貳、陳述：
    一、被告於八十五年五月三十日、六月一日、七月五日先後以需款週轉為由，經
        由訴外人王勝和向原告借款三十萬元、二十萬元、五十萬元，合計一百萬元
        。上開借款均係以當時尚信託登記於王勝和名下之原告所有坐落台北縣板橋
        市○○路○段三十號五樓房屋抵押貸款方式，向板橋市農會借出後轉借被告
        使用，並約定由被告自行負責繳息及還款。惟迄今四年餘，被告不但未將借
        款一百萬元返還板橋市農會，亦未依約定還息，任由原告自行繳納。經原告
        於八十八年十一月六日通知還款，被告置之不理，特再於八十九年二月二日
        委請汪增智律師以存證信函通知被告還款，被告仍置若罔聞。
    二、本案利息依板橋市農會之規定為年息百分之八．三，被告自八十五年七月五
        日起即未付利息，悉由原告代為支付，此部分依法自應由被告給付原告。為
        此依民法第四百七十八條及相關條文規定，訴請被告給付如訴之聲明。
  參、證據：提出明細表、存證信函影本各一件為證，並聲請訊問證人王勝和。
乙、被告方面：
  壹、聲明：駁回原告之訴。
  貳、陳述：被告並未向原告借款，訴外人王勝和亦未將原告之錢交給被告，當初被
      告願將王勝和向銀行加貸之一百萬元貸款頂下，是基於與原告之朋友關係，但
      原告已對被告起訴，被告自僅願就曾動用之二十五萬元部分負責，其餘一概與
      被告無關。
    理    由
一、原告主張被告於八十五年五月三十日、六月一日、七月五日先後以需款週轉為由
    ，經由訴外人王勝和向原告借款三十萬元、二十萬元、五十萬元，合計一百萬元
    。上開借款均係以當時尚信託登記於王勝和名下之原告所有坐落台北縣板橋市○
    ○路○段三十號五樓房屋抵押貸款方式，向板橋市農會借出後轉借被告使用，並
    約定由被告自行負責繳息及還款。惟迄今四年餘，被告不但未將借款一百萬元返
    還板橋市農會，亦未依約定還息，任由原告自行繳納，為此依民法第四百七十八
    條規定，訴請被告返還借款一百萬元及自八十五年七月五日起至清償日止按年息
    百分之八．三計算之利息等情；被告則以其並未向原告借款，訴外人王勝和亦未
    將原告之錢交付被告，當初被告願承擔王勝和向銀行加貸之一百萬元貸款債務，
    是基於與原告之朋友關係，但原告已對被告起訴，被告自僅願就曾借用之二十五
    萬元部分負責，其餘一概與被告無關。
二、原告主張被告於八十五年五月三十日、六月一日、七月五日，合計向原告借款一
    百萬元等情，固據其提出之明細表一紙為證，惟為被告所否認，辯稱並未向原告
    借款等語。經查，原告所提出之明細表為原告自行製作，用以紀錄借款明細等情
    ，業據原告陳明在卷，惟被告既否認該明細表所載之內容，原告復未舉證證明該
    明細表內容與事實相符，自不足憑以證明原告主張之事實為真正。況證人王勝和
    到庭結證稱：「當初原告在台灣買房子，信託登記在我名下，事後因原告和被告
    合夥做生意，原告同意將上開房子讓與給被告，之後因上開房屋之銀行貸款未付
    ，我怕被罰錢，所以徵得被告同意向銀行加貸一百萬元。之後被告有動用我所貸
    出之一百萬元，至於動用多少錢我不清楚，我有同意，但原告不知此事，直到原
    告想把房屋收回時，我才告訴原告此事。之後原告和被告有協調，被告同意上開
    借款由其負責返還」等語，兩造對證人所述關於系爭借款係證人向銀行借得後，
    由證人轉借被告，於轉借時原告並不知情一節，復均不爭執，益徵系爭借款並非
    原告貸與被告，兩造間並無消費借貸之法律關係存在。是原告自不能依民法第四
    百七十八條借款返還請求權，訴請被告返還借款。
三、從而原告請求被告給付一百萬元，及自八十五年七月五日起至清償日止按年息百
    分之八．三計算之利息，為無理由，應予駁回。
四、原告受敗訴判決，其假執行之聲請即失所依據，應併予駁回。
據上論結，原告之訴為無理由，依民事訴訟法第七十八條判決如主文。
中      華      民      國    八十九    年     十一     月    二十一    日
                                    民事第六庭法      官  黃明發
右為正本係照原本作成
如對本判決上訴，須於判決送達後廿日內向本院提出上訴狀
中      華      民      國    八十九    年     十一     月    二十三    日
                                              法院書記官  謝梅琴


司法院資訊處製作；財團法人民間司法改革基金會備份。
